【裁判字號】    98,台上,2258
【裁判日期】    980423
【裁判案由】    偽造文書
【裁判全文】
最高法院刑事判決            九十八年度台上字第二二五八號
上  訴  人  甲○○
選任辯護人  羅豐胤律師
            黃靖閔律師
上列上訴人因偽造文書案件，不服台灣高等法院台中分院中華民
國九十五年八月十五日第二審更審判決（九十五年度上更(一)字第
五０號，起訴案號：台灣台中地方法院檢察署八十九年度偵字第
二三七六、一九四０八、一九五七七號），提起上訴，本院判決
如下：
    主  文
上訴駁回。
    理  由
按刑事訴訟法第三百七十七條規定，上訴於第三審法院，非以判
決違背法令為理由，不得為之。是提起第三審上訴，應以原判決
違背法令為理由，係屬法定要件。如果上訴理由書狀並未依據卷
內訴訟資料，具體指摘原判決不適用何種法則或如何適用不當，
或所指摘原判決違法情事，顯與法律規定得為第三審上訴理由之
違法情形，不相適合時，均應認其上訴為違背法律上之程式，予
以駁回。本件原判決綜合全部卷證資料，認上訴人甲○○有其事
實欄所載之犯行，已詳敘所憑之證據與認定之理由，就上訴人否
認行使偽造私文書等辯解，認不足採信，於理由內予以指駁、說
明甚詳。因而撤銷第一審關於上訴人部分之科刑判決，改判依修
正前刑法牽連犯關係從一重仍論處上訴人共同連續行使偽造私文
書，足以生損害於他人罪刑。上訴意旨略稱：原審未依職權傳喚
證人黃俊斌、林炳逢、葉榮欽，以查明黃俊斌之商號係唯誠電器
行或唯良電器行、林炳逢有無看到整份偽造合約書、正犯黃如鉑
有無向葉榮欽與黃俊斌提示偽造合約書、上訴人向葉榮欽詐取支
票之商號係盛興電機公司或榮發電機公司，有應於審判期日調查
之證據未予調查之違法；上訴人已與部分被害人達成和解，原審
未加審酌，未說明不加審酌之理由，有判決理由不備之違法。惟
刑事訴訟法第三百七十九條第十款所稱「依本法應於審判期日調
查之證據」，乃指該證據在客觀上為法院認定事實及適用法律之
基礎者而言，若非上述情形之證據，其未予調查者，本不屬於上
開第十款之範圍，如未調查，無違法可言。原判決認無證據足以
證明上訴人與黃如鉑有共同向黃俊斌行使偽造私文書，以詐取支
票等犯行，而就此部分不另為無罪之諭知，即無傳喚黃俊斌調查
其經營商號為何之必要。林炳逢於原審證稱：黃如鉑拿一整份合
約書給伊看，當時伊祇看他負責的工程結構圖，沒有詳閱合約書
文字等語。原判決依此證言，認定黃如鉑已對林炳逢行使偽造之
文書，乃認上訴人該當共同行使偽造私文書罪，而未再傳喚林炳
逢為無益之調查，不得指為違法。葉榮欽於第一審證陳其是榮發
電機公司負責人，黃如鉑亦證述榮發電機公司及盛興電機公司皆
葉榮欽所經營，原判決以事證已臻明確，認定上訴人與黃如鉑共
同向葉榮欽負責之榮發電機公司詐取支票，核屬事實審採證、認
事之適法職權行使，自無再行調查之必要性。再量刑之輕重，屬
事實審之職權，原判決以上訴人之責任為基礎，並已說明審酌刑
法第五十七條所列各款事項，及上訴人事後已與大部分被害人和
解等情狀，而為刑之量定，既未逾越法定刑度，亦未濫用其權限
，且所處之刑已較第一審判決者輕，即無違法。綜上所述，本件
上訴意旨所指均非適法之第三審上訴理由。應認其上訴違背法律
上之程式，予以駁回。上訴人被訴牽連犯詐欺罪部分，核屬刑事
訴訟法第三百七十六條第四款之案件，既經第二審判決，自不得
上訴於第三審法院，上訴人竟復提起上訴，顯為法所不許，併予
駁回。
據上論結，應依刑事訴訟法第三百九十五條前段，判決如主文。
中    華    民    國  九十八  年    四    月  二十三  日
                      最高法院刑事第十一庭
                          審判長法官  石  木  欽
                                法官  洪  佳  濱
                                法官  韓  金  秀
                                法官  呂  丹  玉
                                法官  段  景  榕
      本件正本證明與原本無異
                                      書  記  官
中    華    民    國  九十八  年    四    月  二十八  日
                                                     ｍ


司法院資訊處製作；財團法人民間司法改革基金會備份。
